臺灣高等法院刑事判決　　　　　　 93年度上更(一)字第422號
　　上　訴　人
　　即　被　告　己○○
　　指定辯護人　本院公設辯護人　丙○○
上列被告因強盜等案件，不服臺灣桃園地方法院92年度訴字第97
9 號，中華民國92年11月24日第一審判決（起訴案號：臺灣桃園
地方法院檢察署92年度偵字第4013號、第5057號），提起上訴，
經判決後，由最高法院發回更審，本院判決如下：
    主  文
原判決關於己○○強盜及其應執行刑部分撤銷。
己○○意圖為自己不法之所有，結夥三人以上，以強暴、脅迫至
使不能抗拒，而取他人之物，處有期徒刑柒年陸月。
    事  實
一、己○○於民國九十二年二月十六日凌晨，駕駛與周宏祥共同
    竊得之車號Ｘ五－五六二三號自用小客車（以上二人竊盜部
    分業經原審判決確定），前往戊○○（業經最高法院駁回上
    訴確定）之住處接載戊○○後，三人即駕車沿路尋找適合下
    手盜取財物之目標。同日上午十時四十分許，行經桃園縣八
    德市○○街一七七巷十八弄十四號前時，周宏祥因見丁○○
    獨自一人自其所駕駛之車號Ｆ８－五一一八號自用小客車下
    車有機可趁，乃提議下手強盜其財物，其餘二人亦附和，三
    人即共同基於意圖為自己不法所有之犯意聯絡，推由周宏祥
    、戊○○下車，並由戊○○持周宏祥所有交付使用之黑色道
    具模型槍一把（未扣案，無法認定具有殺傷力），抵住丁○○腰部，強押丁○○坐上丁○○原駕駛之自用小客車副駕駛
    座後，由周宏祥駕駛丁○○所有之上開自用小客車，將丁○○及其原在車上後座之小孩，載往桃園縣八德市○○路大安
    國小附近停車，己○○則駕駛上開竊得之自用小客車行駛於
    周宏祥所駕駛之自用小客車前，其間，戊○○出手摑打丁○○之右臉施以強暴，造成丁○○受有右顏面挫傷之傷害；周
    宏祥並恫稱：「如果不配合，會連報警的機會都沒有」等語
    ，對丁○○施以脅迫，至使丁○○不能抗拒而強取其所有現
    金新台幣（下同）一萬一千元、信用卡三張（發卡銀行各為
    中國信託商業銀行、台新銀行、華信銀行）、金項鍊一條、
    ＮＯＫＩＡ行動電話二支、拍立得相機一台等物，並告知戊○○其中華信銀行信用卡之預借現金密碼。得手後，戊○○
    乃將華信銀行之信用卡交付予駕車在旁等候之己○○，並由
    己○○、周宏祥分別駕駛上開竊得之自用小客車、丁○○所
    有之自用小客車，一同前往設於桃園縣八德市○○路與廣福
    路口之安泰銀行，由己○○下車持該信用卡以不正之方法由
    自動付款設備，接續提領丁○○所有之五千元、二萬元、二
    萬元，共四萬五千元，復將丁○○所有之自用小客車，駛至
    桃園縣八德市○○路五二八巷八十六號前，始將丁○○放離
    後逃逸，並將上開強盜所得之財物朋分花用完盡。嗣於九十
    二年三月七日十三時許及十五時許，為警分別在臺北縣板橋
    市○○街八十九巷二十一號四樓及樓梯間，循線逮捕戊○○
    、己○○，周宏祥則後經臺灣桃園地方法院通緝到案。
二、案經丁○○訴請及桃園縣政府警察局八德分局報告臺灣桃園
    地方法院檢察署檢察官偵查起訴。
    理  由
一、訊據上訴人即被告己○○固坦承有於周宏祥、戊○○強盜丁○○後，受託開車去領錢，惟矢口否認有強盜之犯行，辯稱
    ：我並未和周宏祥等人共謀，是周宏祥要我開車去的，只說
    要向人要錢，我事前並不知情云云。
二、經查：
  (一)被害人丁○○於警詢、偵查及原審中皆證稱：被告等人所駕
    車輛下來二名男子，其中一名持槍押住我，將我推進我車子
    的副駕駛座，他們就開我的車，那兩名男子在車上時告訴我
    ，他們只是要錢而已，要我好好配合，這樣就不會傷害我的
    小孩，戊○○並出手打我，周宏祥則恐嚇說如果不配合，會
    連報警的機會都沒有，他們先把我跟我的小孩載到和平路往
    交流道方向的一條小巷子內，然後動手搜刮車上及我們身上
    的財物，他們原來駕駛的車緊跟在我的車後面，然後又押我
    們到介壽路與廣福路口的安泰銀行領錢，是開他們車的那名
    行領錢的，共損失信用卡三張（中國信託、台新銀行、華信
    銀行信用卡）、金項鍊一條、手機二支、拍立得相機一台、
    現金五萬六千元、我家鐵門的遙控器二付等語（見九十二年
    度偵字第四０一三號卷第十五頁反面至第十六頁反面、第八
    十九頁反面至第九十一頁反面、原審卷第七十六頁），核與
    共同被告戊○○、周宏祥於偵查及原審中，供述持疑似之槍
    枝，強押丁○○及強取其財物，並推由被告己○○持卡盜領
    丁○○存款等情節，大致相符（見九十二年度偵字第四０一
    三號卷第九十三頁反面、第九十四頁、原審卷第三十頁反面
    、第一二七頁）。復有丁○○之診斷證明書一份、存款提領
    記錄一份、被告等模擬作案經過之照片三張、被告己○○盜
    領款項之照片一張附卷可稽（見九十二年度偵字第四０一三
    號卷第三十七頁、第四十頁至第四十四頁），及安泰銀行監
    視錄影帶一卷扣案可資佐證。堪認被害人丁○○上開指述應
    堪採信。
  (二)據被害人丁○○提出之診斷證明書，其上載明應診日期即案
    發當日九十二年二月十六日，診斷結果為右顏面挫傷，自非
    事後可得偽造，有敏盛綜合醫院診斷證明書附卷可核，顯見
    案發當時被告戊○○等人為達至使被害人丁○○不能抗拒，
    而取其財物之犯罪目的，確有施以毆打被害人丁○○之強暴
    方法，是戊○○、周宏祥辯稱並未打丁○○云云，並無可採
    。
  (三)共同被告戊○○於偵查中曾謂，其等係於車上臨時起意強盜
    丁○○財物，當時是周宏祥開車，戊○○與己○○則坐於車
    後（見九十二年度偵字第四０一三號卷第九十三頁）；被告
    己○○亦供稱：當日是周宏祥提議搶劫，搶劫時是我開車，
    也是我使用被害人信用卡領錢，這件事是周宏祥要我做的，
    他要我幫他開車，他們下車後，我有看到戊○○押住被害人
    等語（見九十二年聲羈字第八十四號卷第五頁反面、第六頁
    、九十二年度偵字第四０一三號卷第九十三頁），則周宏祥
    臨時起意提議強盜，戊○○與己○○皆同坐於車輛後座之位
    置，而案發當時被告戊○○、周宏祥係在車外持疑似槍枝之
    物品強押被害人丁○○上車；得手之後被告周宏祥即持被害
    人丁○○所交付之提款卡，要求被告己○○代為提款，已如
    上述，己○○既親身經歷事發經過，實無不知被告戊○○、
    周宏祥二人所為，係強盜他人財物之理，倘己○○非明知上
    情，豈會知悉本案乃周宏祥提議，在周宏祥要求其持提款卡
    提款時，竟未生疑，欣然相從，亦與常情不符。且己○○於
    事後亦分得一萬五千元贓款及手機一支，亦經其與周宏祥供
    述在卷（見九十二年度偵字第四０一三號卷第九十五頁、原
    審卷第一二八頁），衡情若非己○○參與本件犯罪，戊○○
    與周宏祥何須將強盜財物平分，任己○○坐享其成。而戊○○與周宏祥強盜丁○○期間過程，己○○一路駕車或在前，
    或在後尾隨，亦顯係為預備接應戊○○二人。佐以被害人丁○○於偵查中稱：被告三人是共謀，因為他們要去領錢時，
    三人還討論要去領錢之事宜等語（見九十二年度偵字第四０
    一三號卷第九十一頁），堪認被告己○○確有參與本件強盜
    案件，其辯稱於車上未聽到周宏祥對於強盜的提議，戊○○
    、周宏祥諉稱己○○不知道錢是搶來的云云，皆屬嗣後卸責
    迴護之詞，委無足採。
  (四)綜上所述，本案雖係戊○○、周宏祥實際下手行搶，並強押
    被害人丁○○，然己○○負責開車接應，並持強盜所得之提
    款卡盜領被害人丁○○之款項，足認其等三人就此部分強盜
    犯行，有犯意聯絡及行為分擔。是己○○強盜事證明確，足
    堪認定，應依法論科。
三、核被告己○○所為，係犯刑法第三百三十條第一項之結夥三
    人加重強盜罪、同法第三百三十九條之二第一項之以不正方
    法由自動付款設備取得他人之物罪。己○○與戊○○、周宏
    祥就強盜被害人丁○○財物之犯行，有犯意聯絡及行為分擔
    ，應論以共同正犯。又被告所犯上開加重強盜罪與以不正方
    法由自動付款設備取得他人之物罪二罪間，有方法結果之牽
    連關係，應依刑法第五十五條之規定，從一重之加重強盜罪
    處斷。
四、原審以被告所犯事證明確，予以論罪科刑，固非無見，惟就
    被告強盜乙○○部分（詳見下述），僅以被害人乙○○前後
    有瑕疵之指訴，遽論被告亦有此部分之強盜犯行，尚有未洽
    。被告上訴指摘原判決此部分違誤，為有理由，應由本院將
    原判決關於被告強盜部分，及所定應執行刑部分（因另犯竊
    盜罪部分，經原審判處罪刑確定），併予撤銷改判。爰審酌
    被告正值壯年，不思正當工作，為圖不法利益，竟結夥三人
    以上以持疑似槍枝物品、黑色道具模型槍對被害人施強暴、
    喝令脅迫被害人等暴力方式強盜被害人所有財物，嚴重影響
    社會治安及善良風氣，犯罪情節重大，犯後仍否認犯行，未
    有悔意，態度不佳等一切情狀，量處如主文第二項所示之刑
    。被告己○○等三人共同強盜被害人丁○○所有財物時，所
    使用之黑色道具模型槍一把，雖係被告周宏祥所有之物，然
    被告周宏祥於犯案後為恐遭警方查獲，而將該模型槍棄置於
    臺北縣板橋市光復陸橋下之河川中，迄今仍未能尋獲，業據
    被告周宏祥於原審供承在卷（見原審卷第二三五頁），為免
    執行之困難，爰不予沒收，併予敘明。
五、檢察官起訴意旨另略以：被告承前有罪判決部分之同一強盜
    概括犯意，夥同一名姓名、年籍均不詳之成年男子，共同基
    於意圖不法所有之犯意聯絡，於九十二年三月一日二十三時
    四十五分許，在桃園縣八德市○○路二六０號對面，乙○○
    所經營之藥燉排骨店，由被告先以左手勒住乙○○之脖子，
    右手則持疑似槍枝之物品（未扣案）抵住乙○○腹部，喝令
    乙○○不許動，至使乙○○不能抗拒，而強取乙○○所有置
    於褲子口袋內之現金八千八百元，而該名成年男子則站立於
    被告背後，擋住店門口以為把風，得手後，二人旋駕駛一部
    車號不明之自用小客車逃離現場。因認被告連續涉犯刑法第
    三百三十條第一項之加重強盜罪嫌云云。
六、按犯罪事實應依證據認定之，無證據不得認定犯罪事實，刑
    事訴訟法第一百五十四條第二項定有明文。此所謂認定犯罪
    事實之證據，無論其為直接或間接證據，均須達於通常一般
    人均不致有所懷疑，而得確信其為真實之程度，始得據為有
    罪之認定，若其關於被告是否犯罪之證明未能達此程度，而
    有合理性懷疑之存在，致使無法形成有罪之確信，根據「罪
    證有疑、利於被告」之證據法則，即不得遽為不利被告之認
    定，此分別有最高法院二十九年上字第三一０五號、四十年
    臺上字第八十六號、七十六年臺上字第四九八六號判例可資
    參照。又告訴人之指訴，係以使被告受刑事訴追為其目的，
    故難免故予誇大，是告訴人之陳述是否屬實，仍應調查其他
    證據以資審認，最高法院著有五十二年台上字第一三００號
    判例可資參照。
八、檢察官認被告另涉犯嫌部分，無非係以被害人乙○○之指訴
    為據。訊據被告堅決否認有檢察官所指此部分之強盜犯行，
    辯稱未參與本案，案發當時其與友人甲○○於臺北縣土城，
    並非在桃園八德之現場等語。
九、經查：
  (一)被害人乙○○初於警詢時，指稱己○○與戊○○持槍強盜其
    財物，由己○○以左手勒住其脖子，右手持槍抵住其肚子，
    搜括其褲袋內現款等語（見九十二年度偵字第四０一三號卷
    第七十六頁）；嗣於檢察官偵查中則稱：戊○○有一點像來
    我口袋拿錢的人，但我不敢確定，因為時間很短等語（見九
    十二年度偵字第四０一三號卷第一四七頁）；於原審又稱：
    拿槍押抵住我的人，嘴巴旁有一個像長豆子的疤，我不記得
    是哪一邊，頸部有傷痕，是不是刀痕，我不清楚，我確定是
    己○○強押住我，當天己○○戴帽子，穿紅夾克（見原審卷
    第七十七頁、第七十八頁）；於本院則改稱：歹徒進來時，
    帶著帽子，嘴巴下的右邊或左邊有傷痕，我記不清楚，比小
    拇指還小的疤痕，因為對方穿高領的衣服，所以沒看到是否
    脖子有疤痕（見本院卷第一一二頁），足認乙○○之指證，
    先後未盡相符。
  (二)被告於原審及本院均稱，當日即九十二年三月一日晚上，其
    與友人甲○○同至臺北縣土城，並且一起至詹佳敏的店借五
    百元等情（見原審卷第二四二頁），此與證人甲○○經本院
    借提到庭稱：九十二年二月底被告電告因案要交保，因我手
    頭不方便，只幫他聯絡家人，隔天晚上十點多被告來找我，
    一直到翌日凌晨一點左右，因被告的機車沒有油，被告去向
    朋友借錢加好油後，我們在附近繞一繞就回家了，雖事隔一
    年多，但當時我快要執行了，所以記得朋友來找我喝酒等語
    （見本院卷第一五四頁），互核大致相符，是被告辯稱事發
    當時並不在場，應堪採信。
  (三)復經本院調取臺北縣土城市○○路○段與延吉街路口錄影帶
    ，經延吉里里長函覆該日錄影帶已銷毀，致本院無從查證；
    而本院當庭堪驗被告臉部嘴角、及頸部之結果：被告側嘴角
    各有小疤痕、嘴下有一疤痕、頸部則無傷痕（見本院卷第五
    十頁），顯與被害人乙○○所稱一邊嘴角有疤，頸部有傷痕
    云云，並不相合，足見被告並非係當日強盜之人。另被告聲
    請調閱九十二年四月十日偵查錄音帶，證明被害人所言歹徒
    穿著顏色確有矛盾，因此部分事實業經本院認定被害人指訴
    瑕疵，已如前述，被告聲請調查證據，已無必要，併此敘明
    。
  (四)綜上所述，被害人乙○○之指訴前後不符，而被告提出之不
    在場證明亦堪採信，復查無其他積極證據，足認被告確涉有
    檢察官所指此部分之強盜犯行，既不能證明被告犯罪，應為
    被告無罪之諭知。惟檢察官認此部分與前述有罪部分為連續
    犯裁判上一罪之關係，爰不另為無罪之諭知。
據上論斷，應依刑事訴訟法第369 條第1 項前段、第364 條、第
299 條第1 項前段、刑法第330 條第1 項、第339 條之2 第1 項
、第55條，判決如主文。
本案經檢察官沈世箴到庭執行職務。
中　　華　　民　　國　94　　年　　1 　　月      20    日
                  刑事第十九庭  審判長法  官  葉騰瑞
                                      法  官  劉壽嵩
                                      法  官  魏新國
以上正本證明與原本無異。
如不服本判決，應於收受送達後十日內向本院提出上訴書狀，其
未敘述上訴之理由者並得於提起上訴後十日內向本院補提理由書
（均須按他造當事人之人數附繕本）。
                                      書記官  陳秋雄
中　　華　　民　　國　　94　　年　　1 　　月　　20　　日
附錄：本案論罪科刑法條全文
刑法第三百三十條第一項
犯強盜罪而有第三百二十一條第一項各款情形之一者，處七年以
上有期徒刑。
